【裁判字號】    90,訴,157
【裁判日期】    900928
【裁判案由】    殺人未遂等
【裁判全文】
臺灣高雄地方法院刑事判決                            九十年度訴字第一五七號
    公  訴  人  臺灣高雄地方法院檢察署檢察官
    被      告  戊○○
    指定辯護人  本院公設辯護人  丁○○
    被      告  丙○○
    被      告  甲○○
右列被告因殺人未遂等案件，經檢察官提起公訴（八十九年度偵字第二０八三三號）
，本院判決如左：
    主  文
本件公訴不受理。
    理   由
一、公訴意旨係以：被告丙○○、王孔昱與戊○○原不相識，於民國八十九年六月十
    五日十七時三十分許，被告丙○○、王孔昱二人至高雄縣鳳山市○○○路近國光
    路公園旁戊○○所經營之路邊攤，即基於共同傷害之犯意聯絡，分持塑膠椅毆打
    被告戊○○額頭、右前臂、左手肘處成傷，被告戊○○則基於殺人之犯意，持菜
    刀砍殺被告王孔昱右觀骨弓下深部切割傷、右耳前及下切割傷、左耳垂及左耳後
    切割傷、右額面神經損傷，砍殺被告丙○○右額頭及右手背、右前背切割傷，因
    認被告丙○○、王孔昱涉犯刑法第二百七十七條第一項之傷害罪嫌、被告戊○○
    涉犯同法第二百七十一條第一項、第三項之殺人未遂罪嫌。
二、按告訴乃論之罪，告訴人於第一審辯論終結前，得撤回其告訴；又告訴經撤回者
    ，應諭知不受理之判決，刑事訴訟法第二百三十八條第一項、第三百零三條第三
    款分別定有明文。次按殺人與傷害之區別，應以有無殺意為斷，即行為人於下手
    時有無決意取被害人生命為準，至於被害人受傷處是否致命部位及傷痕多寡，輕
    重為何？亦僅得供審判者心證之參考，究不能據為絕對之標準（最高法院二十年
    非字第一０四號意旨參酌）。又刑法上殺人未遂罪責之成立，以行為人有致人於
    死之決心為其主觀上之構成要件，倘行為人在主觀上並無致人於死之意思，即難
    遽以殺人未遂罪相繩，而判斷行為人於行為當時，主觀上是否有殺人犯意，除應
    斟酌其使用之兇器種類、攻擊之部位、行為時之態度表示外，尚應深入觀察行為
    人與被害人間之關係、衝突之起因，行為當時所受之刺激、下手力量之輕重、被
    害人受傷之情形及行為人事後之態度等各項因素，綜合予以研析，而難遽因行為
    人持凶器揮向被害人之重要部位，而認其必有殺人之故意（最高法院著有十八年
    上字第一三０九號及十九年上字第七一八號判例可資參照）。
三、本件公訴人認被告戊○○係涉犯刑法第二百七十一條第二項、第一項之殺人未遂
    罪嫌，無非係以被告丙○○、甲○○之指訴及驗傷診斷證明書等為其論罪之主要
    依據，訊據被告戊○○固不諱言有持菜刀砍傷被告丙○○、甲○○等事實不諱，
    惟堅決否認有殺人未遂犯行，辯稱：與丙○○、甲○○原本不認識，當時正在麵
    攤上切菜要給客人，身上有酒味的丙○○及甲○○在旁自一輛自客車下來即持麵
    攤的椅子直朝伊打來，被打得沒辦法只好出手亂以抵抗，並無要殺害二人之意等
    語。經查，本件發生之地點係在被告戊○○所經營之路邊攤上，是時現場已有客
    人在用餐，身上有酒味之被告丙○○、甲○○一下車即出手毆打被告戊○○離開
    後，又折返再行持麵攤上之椅子打被告戊○○，而被告戊○○當時正在切菜遂持
    以之反抗，於混亂中發現地上有血後，被告戊○○即自動停手並驚慌跑走等情，
    除據被告戊○○供陳在卷外，並經證人即在場消費之乙○○於本院審理時證述：
    「案發當時我在戊○○攤子上吃東西，看見一部汽車停在旁邊，在庭上的另外二
    位被告下車，看他們的樣子應該是有喝酒，他們一下車就出手打戊○○，當時戊○○在他攤位上因為有客人，他正在舀菜，他們打幾下之後就離開了，一下子他
    們又折回來打戊○○，我沒有注意到他們手上是否拿東西打，當時戊○○正在切
    菜，他拿的是一般家庭用的菜刀，戊○○就反抗，他們就打起來，當時有很多人
    在旁邊看，我站到旁邊去」等語明確，依此觀之，被告戊○○既與被告丙○○、
    甲○○本不認識又無仇隙，且被告當時正在營業中，其因無端遭被告丙○○、甲○○二人持椅子連續擊打，遂持手中正在切菜之菜刀加以反抗，乃人之本能反應
    ，及參酌被告於發現被告丙○○、甲○○身上、及地上均有血跡時即主動停手並
    驚慌跑走乙節觀之，實難遽認被告戊○○是時持刀行為即有殺人之犯意；雖被告
    丙○○、甲○○之頭部、顏面等處固受有傷害，惟參以被告三人所自陳之身高體
    重，被告戊○○之身高為一六二公分重六十五公斤、被告丙○○為一七八公分重
    八十五公斤、被告甲○○則係一七四公分重五十八公斤等情觀之，身材短小之被
    告戊○○在高大之被告丙○○、甲○○二人之持椅子接連攻擊下，其為抵抗並阻
    止二人之攻擊行為而持菜刀朝上亂揮致砍傷被告丙○○、甲○○之頭、臉部亦符
    常理，堪認被告戊○○行為時，應非專朝被告二人之要害部位下手甚明；又果若
    被告戊○○有欲致被告二人於死之意，其大可在二人之頭臉部已受傷之情形下，
    再猛力砍殺以遂行其殺意，又豈會於發現有血跡之時即行停止並離去現場之理；
    況被告丙○○、甲○○於卷附之警訊筆錄中亦僅係就被告戊○○之持刀砍傷渠等
    二人之行為提出傷害之告訴，而是時被告戊○○是否有欲致被告丙○○、甲○○
    於死之意，實僅被告丙○○、甲○○二人知之最詳，其等二人於案發就醫後仍僅
    係對被告戊○○提出傷害之告訴，顯見被告戊○○應無殺人之意圖，而僅係普通
    傷害之犯意至明，是公訴意旨認被告戊○○係犯刑法第二百七十一條第二項、第
    一項之殺人未遂罪，容有誤會，而應該當犯刑法第二百七十七條第一項之普通傷
    害罪，且依同法第二百八十七條前段之規定為屬告訴乃論之罪，而本件被告丙○○、甲○○與被告戊○○雙方於本院已達成和解，並均聲請撤回告訴等語在卷，
    揆諸前開說明，自均應為諭知不受理之判決。
據上論斷，應依刑事訴訟法第三百零三條第三款、第三百零七條，判決如主文。
中      華      民      國      九十    年      九      月    二十八    日
                                   臺灣高雄地方法院刑事第三庭
                                       法    官  柯彩燕
右正本證明與原本無異。
如不服本判決，應於判決送達後十日內，向本院提出上訴狀。
                                書記官    楊真芬
中    華    民    國      九十      年      十      月      三      日


司法院資訊處製作；財團法人民間司法改革基金會備份。
